臺灣宜蘭地方法院刑事判決
110年度易字第250號
公  訴  人  臺灣宜蘭地方檢察署檢察官
被      告  謝正倫


上列被告因竊盜案件，經檢察官提起公訴（109年度偵字第6070
號），本院判決如下：
    主  文
謝正倫犯竊盜罪，處拘役參拾伍日，如易科罰金，以新臺幣壹仟
元折算壹日。未扣案之犯罪所得剪刀壹把、強力磁鐵壹個均沒收
，於全部或一部不能沒收或不宜執行沒收時，追徵其價額。
    犯罪事實
一、謝正倫意圖為自己不法之所有，基於竊盜之犯意，於民國10
    9年7月11日23時54分許，在宜蘭縣○○鎮○○路000號1樓前，見
    陳俊仁停放於該處之車牌號碼000-000號普通重型機車坐墊
    上放有工具包1個（內含S腰帶1個、榔頭1支、怪手1支、捲
    尺1只、水平尺1只、墨斗1個、鉗子1支、美工刀1支、剪刀1
    把、強力磁鐵1個），即趁無人看管之際，徒手竊取上開工
    具包得手，經警循線調閱監視錄影畫面，始悉上情。
二、案經陳俊仁訴由宜蘭縣政府警察局羅東分局報告臺灣宜蘭地
    方檢察署檢察官偵查起訴。
    理  由
壹、程序部分
    本判決所引用傳聞證據之證據能力，當事人於本院審理程序
    中均表示同意有證據能力（見本院卷第164頁至第165頁、第
    193頁至第195頁）。基於尊重當事人對於傳聞證據之處分權
    ，及證據資料愈豐富愈有助於真實發現之理念，審酌該等證
    據作成時並無違法取證或顯不可信之瑕疵，以之作為證據應
    屬適當，依刑事訴訟法第159條之5規定及最高法院104年度
    第3次刑事庭會議決議意旨，認該等證據資料均有證據能力
    。至本判決所引之非供述證據，與本案均有關連性，亦無證
    據證明係實施刑事訴訟程序之公務員以不法方式所取得，依
    刑事訴訟法第158條之4之反面解釋，當有證據能力。
貳、實體部分
一、訊據被告謝正倫固坦承其於上開時、地拿取犯罪事實欄所示
    之物品等情，惟矢口否認有何竊盜犯行，辯稱：我當時是受
    案發當日跟我一起工作的「阿忠」所託去拿工具包，「阿忠
    」說他隔天會來跟我拿，我不知道「阿忠」的年籍資料云云
    。惟查：
　㈠被告於上開時、地拿取犯罪事實欄所示之物品等節，業據被
    告於本院審理中供承在卷（見本院卷第192頁至第193頁），
    核與證人即告訴人陳俊仁於警詢及偵查中、證人林雪美於警
    詢中之證述相符（見偵卷第8頁至第11頁），並有宜蘭縣政
    府羅東分局扣押筆錄暨扣押物品目錄表（見偵卷第13頁至第
    14頁）、贓物認領保管單（見偵卷第12頁）、現場照片（見
    偵卷第19頁）、監視器錄影畫面翻拍照片（見偵卷第16頁至
    第19頁）、宜蘭縣政府警察局羅東分局110年11月1日警羅偵
    字第1100028974號函及所附職務報告、扣案物照片（見本院
    卷第155頁至第159頁）各1份在卷可稽，足認被告上開供述
    與事實相符，此部分之事實，首堪認定。
　㈡被告雖以前詞置辯，然觀被告於警詢中先稱：我於案發當日
    下班後，我從蘇澳鎮的工地載一名外號「阿財」的同事回我
    宜蘭市的住家，途中「阿財」半路因為要買晚餐，所以在半
    路中他就下車，並稱他有一批工具放在羅東鎮貴族旅社（羅
    東鎮中正路186號）前機車腳踏墊上，要我去幫他看看有沒
    有，有的話就拿回來，之後我前往羅東鎮貴族旅社，就發現
    有一批工具放在一部機車的腳踏墊上，所以我就去將該批工
    具取走，之後我就返回我宜蘭市的住家等語；後稱：我下班
    後先騎車回我冬山外婆家，我是跟「阿財」約22時在冬山鄉
    公所見面，之後我就載「阿財」前往羅東市區公正路與中正
    路口麻辣燙買東西吃，之後「阿財」就要我到羅東鎮貴族旅
    社幫他看工具還在不在機車腳踏板上，所以我就騎車到羅東
    鎮中正路186號前的機車腳踏板上拿取該批工具，之後我就
    返回麻辣燙載「阿財」返回我宜蘭市住家等語；再改稱：案
    發當日上班時「阿財」跟我說他有工具放在羅東鎮貴族旅社
    前，要我去幫他看，有的話就幫他拿，「阿財」是直接坐火
    車去宜蘭火車站，我去幫他拿完工具後再去宜蘭火車站載他
    回我家等語（見偵卷第6頁至第7頁）；後於偵查中供稱：我
    以為是朋友「阿華」的工具，我就整理好放在家，但「阿華
    」沒有來拿，警察通知我到案說明時，我才知道是誤會，把
    東西還給當事人等語（見偵卷第58頁至第60頁）；於本院審
    理中則改稱：我當時是受案發當日跟我一起工作的「阿忠」
    所託去拿工具包，「阿忠」說他隔天會來跟我拿等語（見本
    院卷第136頁），經核被告前開所述，就何人委託被告前往
    拿取工具包、該人是否與被告一同返家、被告是否搭載該人
    下班、被告於拿取工具包後是否有與該人見面等節，前後供
    述均有不一，是被告是否真受他人所託而誤拿告訴人所有之
    工具包一節，已有可疑。
　㈢再觀被告於本院審理中供稱：我於案發當日是受「合亞有限
    公司」派遣前往工作，叫我去拿工具的朋友是案發當日跟我
    一起工作的人（見本院卷第165頁），然經本院函詢合亞有
    限公司，經函覆以：本公司於案發當日並未派遣工作予被告
    等語，此有上開公司回函1紙在卷可考（見本院卷第179頁）
    ，益徵被告上開所辯，不足採信。
　㈣以被告之年齡、智識程度及社會經驗，當知未經同意拿取他
    人物品即有將該物品歸於己身支配管領之意，被告知悉此情
    卻仍執意為之，足見其主觀上有意圖不法所有之竊盜故意甚
    明。
　㈤至告訴人雖於警詢及偵查中證稱：工具包內之物品除犯罪事
    實欄所列物品外，尚有手鋸1個等語（見偵卷第9頁至第11頁
    、第39頁），然經被告否認在卷，且卷內亦無其他證據可證
    工具包內確有上開物品失竊，本諸「罪證有疑，利歸被告」
    之原則，本院爰認定被告竊取之工具包內並無手鋸1個。
　㈥綜上，本件事證明確，被告上開犯行堪以認定，應予依法論
    科。
二、論罪
　㈠核被告所為，係犯刑法第320條第1項竊盜罪。　
　㈡本件被告構成累犯，惟經本院裁量後，不予加重其最低本刑
    ： 
　　⒈被告前因詐欺案件，經本院以106年度易字第370號判決處
      有期徒刑2月確定，於108年3月25日執行完畢等情，此有
      臺灣高等法院被告前案紀錄表在卷可查。被告於前案執行
      完畢後，5年以內故意再犯本件有期徒刑以上之罪，構成
      累犯（參考司法院「刑事判決精簡原則」，判決主文不再
      記載累犯加重事由）。
　　⒉按刑法第47條第1項規定：「受徒刑之執行完畢，或一部之
      執行而赦免後，5年以內故意再犯有期徒刑以上之罪者，
      為累犯，加重本刑至二分之一。」有關累犯加重本刑部分
      ，不生違反憲法一行為不二罰原則之問題。惟其不分情節
      ，基於累犯者有其特別惡性及對刑罰反應力薄弱等立法理
      由，一律加重最低本刑，於不符合刑法第59條所定要件之
      情形下，致生行為人所受之刑罰超過其所應負擔罪責之個
      案，其人身自由因此遭受過苛之侵害部分，對人民受憲法
      第8條保障之人身自由所為限制，不符憲法罪刑相當原則
      ，牴觸憲法第23條比例原則。於此範圍內，有關機關應自
      本解釋公布之日起2年內，依本解釋意旨修正之。於修正
      前，為避免發生上述罪刑不相當之情形，法院就該個案應
      依本解釋意旨，裁量是否加重最低本刑（司法院釋字第77
      5號解釋文參照）。是依上開解釋意旨，本院就被告上開
      構成刑法第47條第1項累犯之事由，就最低本刑部分是否
      應加重其刑一事，自應予以裁量。
    ⒊經查，被告前開構成累犯之案件，係詐欺案件，其罪質與
      本案被告所犯之竊盜罪尚有差異，是不能以此遽論本件被
      告有特別惡性及對刑罰反應力薄弱之情狀，故經本院裁量
      後，認不需就被告上開犯行予以加重最低本刑。　　　
三、爰審酌被告為智識成熟之人，非無謀生能力，竟不思以正當
    途徑賺取財富，恣意竊取他人物品，侵害他人之財產法益，
    所為實有不該；兼衡被告否認犯行，大學畢業之智識程度，
    目前從事粗工，已離婚等一切情狀，量處如主文所示之刑，
    並諭知易科罰金之折算標準。
四、沒收
　  被告就本案犯行竊得之剪刀1把、強力磁鐵1個，雖未扣案，
    仍屬被告之犯罪所得，應依刑法第38條之1第1項前段、第3
    項規定，宣告沒收，於全部或一部不能沒收或不宜執行沒收
    時，追徵其價額。公訴意旨雖認欠缺刑法上重要性而未聲請
    宣告沒收，然本院認上開物品既亦為被告之犯罪所得，仍有
    沒收之必要，爰諭知如前。又被告所竊得S腰帶1個、榔頭1
    支、怪手1支、捲尺1只、水平尺1只、墨斗1個、鉗子1支、
    美工刀1支、工具包1個，業已發還予告訴人陳俊仁等情，業
    據告訴人陳述在卷（見偵卷第11頁），並有贓物認領保管單
    1份在卷可稽（見偵卷第12頁），依刑法第38條之1第5項之
    規定，不予宣告沒收。
據上論斷，應依第299條第1項前段，刑法第320條第1項、第47條
第1項、第41條第1項前段、第38條之1第1項前段、第3項，刑法
施行法第1條之1第1項，判決如主文。
本案經檢察官林小刊提起公訴，檢察官張學翰到庭執行職務。
中　　華　　民　　國　　111 　年　　3 　　月　　10　　日
                  刑事第五庭  法  官  李蕙伶　　　　　
以上正本證明與原本無異。
本判決為第一審判決，當事人如不服本判決，應於收受送達後20
日內向本院提出上訴書狀（須按他造當事人之人數附繕本）；告
訴人、被害人如不服本判決，應請求檢察官於上訴期間內提出上
訴。若有上訴權人均未提出上訴，待判決確定後本件將送檢察署
執行，檢察署將以傳票或命令告知被告有關執行之事宜，被告勿
庸於收到本判決後即前來本院或檢察署繳納易科罰金或進行其他
執行事項。
    　　　　　　　　　　　    書記官  陳靜宜　　　　　　
中　　華　　民　　國　　111 　年　　3 　　月　　10　　日

附錄本案論罪科刑法條：
中華民國刑法第320條
意圖為自己或第三人不法之所有，而竊取他人之動產者，為竊盜
罪，處5年以下有期徒刑、拘役或50萬元以下罰金。
意圖為自己或第三人不法之利益，而竊佔他人之不動產者，依前
項之規定處斷。
前二項之未遂犯罰之。